臺灣高等法院民事判決　　　　　　　　　　　　　　　九十三年度重上字第五四號
　　　上　訴　人　陳錫說
　　　訴訟代理人　周信宏律師
　　　　　　　　　郭方桂律師
　　　被上訴　人　乙○○
　　　右　　　一
　　　訴訟代理人　蔡聖德
右當事人間請求拆屋還地事件，上訴人對於中華民國九十二年十一月二十六日臺灣士
林地方法院九十一年度重訴字第三六二號年度字第號第一審判決，提起上訴，本院於
中華民國九十三年六月三十日言詞辯論終結，判決如下：
    主      文
上訴駁回。
第二審訴訟費用由上訴人負擔。
    事實及理由
一、按臺灣之祭祀公業並無當事人能力，故關於祭祀公業之訴訟，應由其派下全體起
    訴或被訴，但設有管理人者，得以該管理人名義起訴或被訴。而關於祭祀公業之
    訴訟，以管理人名義起訴或被訴者，當事人欄應表明其為祭祀公業管理人，以表
    示其非以自己名義起訴或被訴（最高法院七十四年台上字第一三五九號判例參照
    ）。本件原告起訴及委任狀係以原告陳錫說、陳澤南、陳文德（即祭祀公業陳悅
    記管理人）為當事人，有民事起訴狀、民事委任書、民事追加書狀可稽（見原審
    卷(一)第七、五三、八七頁、卷(二)第七四頁準備書(二)狀），於法尚無不合，原審判
    決書將當事人欄記載為「原告祭祀公業陳悅記，法定代理人陳錫說、陳澤南、陳
    文德」，尚有誤會，合先敘明。
二、上訴人主張：坐落臺北市○○區○○段四小段二二一、二二二、二三九、二四三
    地號土地（下稱系爭土地）係上訴人所有，其中：(一)被上訴人乙○○、丙○○未
    經上訴人同意而占有前揭二二一地號土地全部及二二二地號土地之一部分（如原
    判決附圖所示Ａ１、Ａ３、Ａ４、Ａ５部分）。被上訴人乙○○並於前揭地號二
    二一、二二二地號土地內，如原判決附圖所示Ａ、Ａ１部分，面積分別為五十九
    ‧五二、四‧二平方公尺，擁有門牌號碼臺北市北投區○○○路○段五八三巷十
    一弄三十九號建物，及於前揭二二一、二二二地號土地內，如原判決附圖所示Ａ
    ２、Ａ３部分，有地上物，面積分別為八‧八六、四‧七三平方公尺。(二)被上訴
    人甲○○未經上訴人同意而占有前揭二二二地號土地內如原判決附圖所示Ｂ、Ｂ
    ２部分及前揭二三九地號土地內如原判決附圖所示Ｂ１、Ｂ３、Ｂ４部分，並於
    前揭二二二、二三九地號內，如原判決附圖所示Ｂ、Ｂ１、Β２、Ｂ３部分，面
    積分別為二十七‧九九、三十三‧八八、二十四‧四七、六十一‧六四平方公尺
    之土地上，蓋有門牌號碼臺北市北投區○○○路○段五八三巷十一弄三七號建物
    。(三)被上訴人丁○○未經上訴人同意而於前揭二三九地號土地內，如原判決附圖
    所示Ｃ１部分，面積為一‧五三平方公尺，及於前揭二四三地號土地內，如原判
    決附圖所示Ｃ部分，面積七十三‧○四平方公尺土地上，蓋有門牌號碼臺北市北
    投區○○○路○段五八三巷十一弄二三號建物。為此，依民法第七百六十七條規
    定，請求被上訴人乙○○、甲○○、丁○○拆除上述建物。被上訴人乙○○、丙
    ○○、甲○○、丁○○等應分別將上述占用之二二一、二二二、二三九、二四三
    地號土地返還上訴人，並依民法第一百七十九條及同法第一百八十四條第一項前
    段之規定，請求准予依據該相當於租金之計算標準，命被上訴人乙○○、丙○○
    及被上訴人甲○○、丁○○等，分別給付過去五年間如原判決附表一所示日期起
    算至返還前揭土地止，按月給付上訴人如其原判決訴之聲明所載之不當得利（或
    損害金）等語。
三、被上訴人乙○○、甲○○則以：系爭土地重測前原為北投鎮○○○段嗄嘮別小段
    八四七、八四七之一、八五二地號土地，原為上訴人所有，約在百餘年以前，包
    括被上訴人祖先在內之居民，即在該處建屋居住使用。嗣為解決土地產權問題，
    於民國五十六年間，包括被上訴人乙○○及被上訴人甲○○之父紀添進在內之當
    地居民，共同委託當地里長施進財及上訴人派下員之一陳培程先生等兩人為代表
    ，向上訴人當時之管理人陳培雲、陳培華、陳培渠等，按每戶實際使用範圍以每
    坪一百五十元買受。被上訴人乙○○所有北投區○○○路○段五八三巷十一弄三
    十九號房屋使用系爭土地部分，乙○○先後兩次支付價金一萬兩千元及三千元，
    合計一萬五千元，每坪一百五十元，計買受一百坪土地，買受範圍跨越原來八四
    七及八四七之一地號，其中位於八四七地號內的部分，已分割出八四七之一七地
    號，面積一百三十平方公尺，辦理所有權移轉登記完畢。位於八四七之一地號內
    部分，則因與臺北市立關渡國民小學使用部分相連，必須另案分割始能移轉，致
    未一併辦理所有權移轉登記，拖延至今。被上訴人甲○○所有北投區○○○路○
    段五百八十三巷十一弄三十七號房屋使用系爭土地部分，亦由甲○○之父紀添進
    買受，並已支付價金完畢，惜當時承辦代書未立即申辦移轉登記，以致拖延至今
    。被上訴人丁○○則以：被上訴人丁○○之被繼承人陳壽與上訴人間有買賣關係
    ，買賣契約與被上訴人乙○○是同一份，陳壽委任里長施進財購買土地，於付清
    款項及稅金後，上訴人遲未將土地辦理所有權移轉登記，向上訴人交涉又因其管
    理人更替而不受理採，以致延宕至今。被上訴人丙○○則以：伊所居住系爭三十
    九號等建物為其父即被上訴人乙○○購地搭建，並非無權占有上訴人之土地等語
    ，資為抗辯。
四、上訴人主張系爭土地為其所有，而其中二二一地號如原判決附圖所示Ａ部分面積
    五十九‧五二平方公尺；二二二地號如原判決附圖所示Ａ１部分面積四‧二○平
    方公尺，為被上訴人乙○○所有之三十九號建物所占用；另二二一地號如原判決
    附圖所示Ａ２部分面積八‧八六平方公尺，二二二地號如原判決附圖所示Ａ３部
    分面積四‧四三平方公尺，為被上訴人乙○○所有位於三十九號建物旁之倉庫所
    占用，另如原判決附圖所示Ａ４、Ａ５面積合計三‧九五平方公尺亦為圍牆內土
    地，僅被上訴人乙○○所得出入使用。而二二二地號如原判決附圖所示Ｂ部分面
    積二十七‧九九平方公尺；二三九地號如原判決附圖所示Ｂ１部分為甲○○所有
    三十七號建物附屬建物鐵皮屋所占用；二二二地號如原判決附圖所示Ｂ２部分面
    積二十四‧四七平方公尺、Ｂ３部分面積六十一‧六四平方公尺，為被上訴人甲
    ○○所有三十七號建物所占用，另二三九地號如原判決附圖所示Ｂ４部分面積四
    十九‧二一平方公尺為前開三十七號建物之庭院，亦為被上訴人甲○○所占用。
    而二四三地號如原判決附圖所示Ｃ部分面積七三‧○四平方公尺；二三九地號如
    原判決附圖所示Ｃ１部分面積一‧五三平方公尺，為被上訴人丁○○所有二十三
    號建物所占用等情，業據上訴人提出土地登記謄本為證，並經原審到場勘驗，及
    囑託地政機關鑑測，有勘驗筆錄及土地複丈成果圖附卷可稽（見原審卷(二)第三六
    至三九頁及第六四、六五頁），復為被上訴人所不爭執，固堪認為真實。被上訴
    人則否認無權占有上訴人系爭土地，並辯稱其等前開分別占用之土地，前經被上
    訴人乙○○、被上訴人甲○○之被繼承人紀添進，及被上訴人丁○○之被繼承人
    陳壽，於民國五十六年間向上訴人前管理人所購買等語，並提出乙○○、紀添進
    、陳壽等人為買受人之土地買賣合約書、委託書、收據各一件（見原審卷卷(一)第
    六七至七一頁）為證。
五、原審就此部分為上訴人敗訴之判決，係以被上訴人抗辯其係基於買賣之法律關係
    ，占有系爭土地，並非無權占有；惟上訴人上訴意旨則否認該買賣合約書之真正
    ，並主張縱使買賣合約書為真正，亦未經其派下員全體之同意，其買賣亦屬無效
    云云，是兩造爭執者為本件系爭土地之買賣關係是否成立是也。經查：
  (一)據被上訴人所提買賣契約書上載明之土地標示：北投鎮○○○段嗄嘮別小段八四
    七、八四七之一、八五二地號土地。嗣經分割及重測，其中：
    1.八四七地號於五十七年五月六日分割，增加八四七之二至八四七之四一地號土
      地；八四七之一地號則於同時分割，增加八四七之四三至八四三之四七地號土
      地。
    2.八四七地號分割增加之八四七之二二地號土地。於五十九年七月二十九日再分
      割，為八四七之二二、之六一、之六二地號土地；八四七地號分割，增加之八
      四七之二三地號土地，亦於同時分割為八四七之二三、之六三地號土地；八四
      七之一分割增加之八四七之四五地號土地，則於六十三年十月二十二日分割為
      八四七之四五、之八一地號土地。
    3.七十二年地籍圖重測後，前揭分割後之八四七之二二地號土地重測後地號即為
      北投豐年段四小段二三九地號；八四七之二三地號土地重測後地號即為北投豐
      年段四小段二四三地號；八四七之四五地號土地重測後地號即為北投豐年段四
      小段二二一地號；八四七之八一地號土地重測後地號即為北投豐年段四小段二
      二二地號，有臺北市士林地政事務所九十二年五月二十一日北市土地三字第○
      九二三○七七八七○○號函所附北投鎮○○○段嗄嘮別小段八四七、八四七之
      一、八五二地號土地歷次分割、重測沿革表及其所附相關地號土地舊簿、重測
      前登記謄本各乙份在卷足憑（見原審卷(二)第一○九至一二三頁）。是本件被上
      訴人乙○○、甲○○、丁○○等所占用之二二一、二二二、二三九、二四三地
      號系爭土地，均為前開「土地買賣合約書」之土地範圍，至為明顯。
  (二)再據「土地買賣合約書」所載，其簽約日期為民國五十六年六月二日。當時上訴
    人之管理人為陳培雲、陳培華、陳培渠，有被上訴人乙○○所提舊土地登記謄本
    附卷足佐（見原審卷(三)第九六至一○二頁），核與上訴人所提五十二年二月二十
    四日通過之派下規約封面（見原審卷(三)第一三二頁）登載相符，復為上訴人所不
    爭執（見原審卷(三)第五十頁筆錄），是被上訴人乙○○所提出之前開買賣合約書
    所載管理人，確為訂約當時有權代表上訴人之管理人，堪予認定。
  (三)據證人即「土地買賣合約書」之簽約代表人施進財，於原審證稱：「是。是我跟
    原告的前任管理人陳培雲、陳培華、陳培渠他們簽的。他們是當時的管理人。我
    是住戶的代表，我一共代表十四個人，如契約後的委託書所載。簽約的時候是因
    為原告宣布要處理他們的土地，因為前述十四個人房子占用到原告的地，所以去
    跟原告訂立契約，我們十四個人就去陳培雲辦公室談簽約，陳培雲要求我們十四
    個人派一個代表，所以我就代表他們與原告談，買賣價金就是個別去繳，契約內
    沒有載明確定的標的範圍，確定的範圍必須由原告的代表分割後確定，全部只有
    這份契約，每個人沒有另外訂約。買方的錢已經繳清，我本人也是當場繳清的，
    大部份已經辦理移轉登記完畢，只剩下兩個人紀添進、乙○○、陳壽尚未辦理移
    轉登記。後來都是陳培程、陳培潭兩人在處理。郭阿林沒有委託我，但我知道郭
    阿林也有向原告買土地。」、「（原告訴訟代理人：有無親眼見聞每個人交錢的
    情形？）拿錢的時候是大家一起繳錢，我有看到。」、「（原告訴訟代理人：幾
    次完納價金？）頭款占大部分，其餘的尾款也一次繳清。」、「買賣的範圍是原
    告算出來的，若需要分割，由原告按各個買受人使用的範圍分割移轉。買的人就
    是依其實際使用的範圍向原告買。」（見原審卷(二)第二二一、二二二筆錄）。證
    人黃水籐於原審證稱：「我們是推派施進財代表附近的人與原告簽立買賣契約，
    我買的範圍是八四七之六地號及一塊基地（當時我的一棟老房子，座落在上面）
    ，買之前是有繳租金給原告。買土地的錢，我是將錢交給施進財，並不是我本人
    拿給原告的，我也不曾看到契約。」、「（法官提示契約書上的印章）我不曾看
    過契約書，印章是我交給施進財的。」、「（法官：是否知道還有其他人有向原
    告購買土地？）有乙○○、紀添進、陳壽等人都有。」、「因為當時我們是一群
    人去辦理的，原告的人當時也住在附近。」；證人楊文彬證稱：「當時我已經二
    十幾歲。當初是用我父親楊的名字買的，但是用我們兄弟的名字登記。（提出土
    地買賣合約書）契約只有一份，就是我提出的這一份，以前我就知道有一份影本
    ，給丙○○保管，當初我們是委託施進財買的。乙○○、紀添進、陳壽等，我們
    都是委託施進財買的，因為大家是約好一起買，而且委託施進財買，所以我知道
    。買房子的錢也是交給施進財。」、「（法官：是否知道原告有同意賣土地給你
    們？）知道，因為我父親當時是原告的佃農，本來都有付租金，後來是因為原告
    的管理人陳培雲跟我父親說這塊地想要賣，大家就趕快籌錢去買。」、證人黃水
    籐又證稱：「大家一起去找施進財，因為他當時是里長，紀添進、乙○○、陳壽
    他們都有買，只是他們沒有登記，可能是因為人太多了，所以他們沒有登記到。
    錢都已經交給施進財，當時情況，不買也不行，因為當時施進財作里長，大家都
    聽里長的。因為以前的人都不識字，所以也不會積極去處理。」等語（見原審卷
    (三)第一二五至一二九頁）。證人施進財、陳培潭，於本院亦證明系爭買賣合約為
    真正。證人施進財於本院雖證稱：「錢，都是他們自己交的，我沒有管錢的事。
    紀添進契稅沒有繳，所以才沒有登記，以後的事我就不清楚。」；證人即上訴人
    之派下員陳培潭證稱：「不記得。一部分土地沒登記，因為沒有出賣給他們四人
    。」、「錢有還給他們，他們沒有買」等語（見本院卷第八二至八四頁），核與
    證人施進財等於原審之證述不符，且買賣合約亦無退錢解約之記載，是其於本院
    之證言，難謂可採。
  (四)經原審依職權函調嗄嘮別段嗄嘮別小段八四七等地號舊土地登記簿謄本，前開契
    約之買受人，分別有如下之移轉登記情形：
  施正買受嗄嘮別段嗄嘮別小段八四七地號內部分：
    經分割出同小段八四七之十地號，由其子施水進、施旺木等二人，以五十九年四
    月二十九日北投字第一四一五號收件，自上訴人處移轉登記完畢。
  杜水籐買受嗄嘮別段嗄嘮別小段八四七地號內部分：
    經分割出同小段八四七之九地號，由其子杜棋、杜和等二人，以五十九年四
    月二十九日北投字第一四四一號收件，自上訴人處移轉登記完畢。
  楊買受嗄嘮別段嗄嘮別小段八四七地號內部分：
    經分割出同小段八四七之二一地號，由其子楊文彬、楊東隆等二人，以五十九年
    四月二十九日北投字第一四一一號收件，自上訴人處移轉登記完畢。
  黃能通買受嗄嘮別段嗄嘮別小段八四七地號內部分：
    經分割出同小段八四七之二六地號，由黃能通本人，以五十九年四月二十九日北
    投字第一四四○號收件，自上訴人處移轉登記完畢。
  黃丁旺買受嗄嘮別段嗄嘮別小段八四七地號內部分：
    經分割出同小段八四七之二七地號，由其子黃春明、黃春長、黃樁興等三人，以
    五十九年四月二十九日北投字第一四三一號收件，自上訴人處移轉登記完畢。
  施萬旺買受嗄嘮別段嗄嘮別小段八四七地號內部分：
    經分割出同小段八四七之三七地號，由其子楊文彬、楊東隆等二人，以五十九年
    四月二十九日北投字第一四三○號收件，自上訴人處移轉登記完畢。
  郭金木買受嗄嘮別段嗄嘮別小段八四七地號內部分：
    經分割出同小段八四七之八地號，再分割出八四七之五三地號，由其子郭添成、
    郭登波、郭塗盛等三人，以五十九年四月二十九日北投字第一四一四號收件，自
    上訴人處移轉登記完畢。
  郭金木買受嗄嘮別段嗄嘮別小段八四七地號內部分：
    經分割出同小段八四七之十五地號，再分割出八四七之五八地號，由其孫郭清俊
    、郭聰吉、郭萬路等三人，以五十九年四月二十九日北投字第一四一八號收件，
    自上訴人處移轉登記完畢。
  被上訴人乙○○買受嗄嘮別段嗄嘮別小段八四七地號內部分：
    經分割出同小段八四七之十七地號，由其子丙○○（本件被上訴人）、紀聰興，
    以五十九年四月二十九日北投字第一四二○號收件，自上訴人處移轉登記完畢。
  黃水籐買受嗄嘮別段嗄嘮別小段八四七地號內部分：
    經分割出同小段八四七之八地號，再分割出八四七之六地號，由其妻黃林富美，
    以五十九年四月二十九日北投字第一四一二號收件，自上訴人處移轉登記完畢。
  (五)查被上訴人乙○○所提出系爭買賣合約書，訂立於五十六年六月二日，約定後日
    分割清楚後辦理移轉登記，上開土地旋於五十七年五月六日、五十九年七月二十
    九日二次集體分割，並同於五十九年四月二十九日，以地政事務所北投字相近之
    登記後同時辦理移轉登記完竣，有如前述，核與前開買賣合約書內容關於分割之
    約定相符，有原審函調之土地登記簿謄本可稽（外放），足證前揭土地之移轉，
    係本於被上訴人乙○○所提系爭土地買賣合約書辦理，至為明顯。且上訴人若未
    經其全體派下員會議決議出售該系爭土地買賣合約書上所載之土地，則上開業經
    移轉之土地，如何能順利完成移轉登記，且其派下員歷經數十年而無異議，益徵
    系爭土地之買賣，係經上訴人全體派下員之同意，並授權由當時之管理人簽訂系
    爭土地買賣合約書，灼然可見。上訴人否認系爭土地之買賣，業經全體派下員同
    意云云，非有可取。
  (六)再查被上訴人乙○○、甲○○、丁○○分別使用系爭土地面積高達一六二‧五四
    平方公尺、一九七‧一九平方公尺、七四‧五七平方公尺，面積非小，但自民國
    五十六年六月二日迄上訴人九十一年六月五日提起本件訴訟時，已歷三十五年，
    上訴人前此完全未有訴請返還之舉，亦無何租金之給付之請求，衡之經驗法則，
    益證被上訴人辯稱係基於買賣契約關係而使用系爭土地，應屬真正堪予認定。
  (七)至系爭買賣合約書附註：「上開支票共二張確有收訖無訛，但不兌現時本約無效
    」等語，經本院函請華南商業銀行萬華分行查覆略以：帳號七七號戶名為林其德
    ，票號ＤＵ七二一二七九號支票，已逾本行傳票保管期限；淡水分行稱：帳號二
    八一號戶名為施進財，傳票保存期間已過等語，有各該分行函可稽（見本院卷第
    七七、七八頁），且施進財確定所開具其中之支票一張，亦經其於本院證明實屬
    ，當時又未有任何退票等記載，是該支票應已兌現，至為明顯。
六、末按消滅時效完成，僅債務人取得拒絕履行之抗辯權，得執以拒絕給付而已，其
    原有之法律關係並不因而消滅。在土地買賣之情形，倘出賣人已交付土地與買受
    人，雖買受人之所有權移轉登記請求權之消滅時效已完成，惟其占有土地既係出
    賣人本於買賣之法律關係所交付，即具有正當權源，原出賣人自不得認係無權占
    有而請求返還（最高法院八十五年台上字第三八九號判例、最高法院六十九年度
    第四次民事庭會議決議(一)決議參照）。據系爭土地買賣合約書之前言記載；同立
    合約書人賣主．．．等買主係土地無權佔用人即
    示」則記載：「北投鎮○○○段嗄嘮別小段八四七、八四七之一、八五二地號（
    嗣經分割及重測如前述）土地內一部分（扣除甲方去年經售出因未分割坪數不詳
    部分外）土地暫定約一千八百坪待後日分割清楚後即照分割後之確實坪數為準。
    」，故被上訴人乙○○、甲○○、丁○○現占有部分，即原未辦保存登記建物即
    三十九號、三十七號、二十三號房屋範圍，應為前開買賣契約效力所及。且系爭
    土地於訂立買賣契約訂定前，被上訴人乙○○、甲○○被繼承人紀添進、丁○○
    被繼承人陳壽已為占有中，前開買賣契約既屬有效，依前揭說明，準用民法第七
    百六十一條第一項但書簡易交付之結果，應推定上訴人與被上訴人乙○○及被上
    訴人甲○○被繼承人紀添進、丁○○被繼承人陳壽間，已有簡易交付移轉占有之
    合意。再依買賣合約書第四條約定：「甲方（指上訴人）對．．．，即將前開土
    地所有權移轉登記有關證件付交乙方（指被上訴人）時，視為引交土地清楚」等
    語，係指上訴人應於分割後，辦理系爭土地左右相稱所有權移轉登記，並交付證
    件予被上訴人之意，非謂系爭土地之交付。是被上訴人乙○○、甲○○、丁○○
    辯稱上訴人之前管理人因出售系爭被上訴人使用中之土地，而與被上訴人或其被
    繼承人所簽訂之買賣合約書係有效成立，其等佔用系爭土地，係基於買賣關係，
    為有權占有，堪以採信。而被上訴人丙○○為被上訴人乙○○之子，其辯稱非無
    權占有上訴人系爭土地等語，自非無據。
七、綜上所述，上訴人主張，為不足採，被上訴人抗辯，尚屬可信。是則上訴人執此
    主張被上訴人應拆屋還地等云云，自屬無據。從而，上訴人主張本於民法第七百
    六十七條、第一百八十四條第一項前段之規定，請求(一)被上訴人乙○○應將坐落
    台北市○○區○○段四小段二二一、二二二地號土地內，如附圖所示Ａ、Ａ１、
    Ａ２、Ａ３部分，面積分別為五十九點五二、四點二、八點八六、四點七三平方
    公尺之建物（門牌：台北市北投區○○○路○段五八三巷十一弄三九號）及地上
    物拆除，被上訴人乙○○、丙○○應將上述二二一地號土地，面積一百五十平方
    公尺及二二二地號土地內，如附圖所示Ａ１、Ａ３、Ａ４、Ａ５部分面積合計為
    十二點五四平方公尺之土地返還上訴人，並應給付上訴人新台幣壹佰肆拾陸萬玖
    仟參佰肆拾元，及自民國八十七年八月十三日起至返還前述土地之日止，按月給
    付新台幣貳萬肆仟肆佰捌拾玖元之損害金。(二)被上訴人甲○○應將座落台北市○
    ○區○○段四小段二二二、二三九地號土地內之建物（門牌：台北市北投區○○
    ○路○段五八三巷十一弄三七號），如附圖所示Ｂ、Ｂ１、Ｂ２、Ｂ３部分，面
    積分別為二十七點九九、三十三點八八、二十四點四七、六十一點六四平方公尺
    之建物拆除，將上述二二二地號土地內如附圖所示Ｂ、Ｂ２部分土地及上述二三
    九地號土地內如附圖所示Ｂ１、Ｂ３、Ｂ４部分土地（Ｂ４部分土地面積為四十
    九點二一平方公尺）返還上訴人，並應給付上訴人新台幣壹佰柒拾捌萬貳仟陸佰
    元，及自民國八十七年八月十三日起至返還前述土地之日止，按月給付新台幣貳
    萬玖仟柒佰壹拾元之損害金。(三)被上訴人丁○○應將分別座落台北市○○區○○
    段四小段二四三、二三九地號土地內，如附圖所示Ｃ、Ｃ１部分，面積分別為七
    十三點零四、一點五三平方公尺之建物（門牌：台北市北投區○○○路○段五八
    三巷十一弄二三號）拆除，將上述二四三、二三九地號土地內，如附圖所示Ｃ、
    Ｃ１部分土地返還上訴人，並應給付上訴人新台幣陸拾柒萬肆仟壹佰元，及自民
    國八十七年八月十三日起至返還前述土地之日止，按月給付新台幣壹萬壹仟貳佰
    參拾伍元之損害金。為無理由，不應准許。其假執行之聲請亦失所附麗，應併予
    駁回。原審就此部分為上訴人敗訴之判決，及駁回其假執行之聲請，並無不合。
    上訴意旨指摘原判決此部分不當，求予廢棄改判，為無理由，應予駁回。
八、本件事證已臻明確，兩造其餘陳述及攻擊防禦方法，經審酌與判決結果不生影響
    ，不再一一論述，附此敘明。
據上論結，本件上訴為無理由，依民事訴訟法第四百四十九條第一項、第七十八條，
判決如主文。
中　　　華　　　民　　　國　　九十三　　年　　　七　　　月　　　十四　　日
                                  民事第三庭
                                      審判長法  官  吳  謙  仁
                                            法  官  魏  大  喨
                                            法  官  連  正  義
正本係照原本作成。
如不服本判決，應於收受送達後二十日內向本院提出上訴書狀，其未表明上訴理由者
，應於提出上訴後二十日內向本院補提理由書狀（均須按他造當事人之人數附繕本）
上訴時應提出委任律師或具有律師資格之人之委任狀；委任有律師資格者，另應附具
律師資格證書及釋明委任人與受任人有民事訴訟法第四百六十六條之一第一項但書或
第二項（詳附註）所定關係之釋明文書影本。
中　　　華　　　民　　　國　　九十三　　年　　　七　　　月　　 十五 　　日
　　　　　　　　　　　　　　　　　　　　　　書記官  張  永  中
附註：
民事訴訟法第四百六十六條之一（第一項、第二項）：
對於第二審判決上訴，上訴人應委任律師為訴訟代理人。但上訴人或其他法定代理人
具有律師資格者，不在此限。
上訴人之配偶、三親等內之血親、二親等內之姻親，或上訴人為法人、中央或地方機
關時，其所屬專任人員具有律師資格並經法院認為適當者，亦得為第三審訴訟代理人
。
